
---
title: "Analisi esplorativa dei dati  del mercato immobiliare in Texas"
author: "Cristian Lapenta"
date: "2023-08-17"
output:
  html_document:
    df_print: paged
  prettydoc::html_pretty:
    theme: cayman
---

```{r setup, include=FALSE}
knitr::opts_chunk$set(
	echo = TRUE,
	message = FALSE,
	warning = FALSE
)
```

Iniziamo importando in R i pacchetti che utilizzeremo e il dataset "realestate_texas.csv".

```{r library and dataset charging, echo=FALSE}
library(ggplot2)
library(dplyr)
library(moments)
library(gghalves)
library(cowplot)
library(stringr)
library(RColorBrewer)

dati <- read.csv("realestate_texas.csv", sep = ",")

```
```{r functions created, echo=FALSE}
#Creiamo prima alcune funzioni che utilizzero' dopo:
#creazione di una funzione per il coefficiente di variazione (non una funzione integrata)
cv=function(x){
  sd(x)/mean(x)*100
}

#creazione di  una funzione per l'indice di Gini (non è una funzione integrata)
gini.index=function(x){
  ni=table(x)
  fi=ni/length(x)
  fi2=fi^2
  J=length(table(x))
  gini=1-sum(fi2)
  gini.norm=gini*J/(J-1)
  return(gini.norm)
}

#creazione di una funzione per il range o intervallo di variazione (non una funzione integrata)
range=function(x){
  return(max(x)-min(x))
}
```


In questo modo, abbiamo creato un oggetto DataFrame con 240 osservabili di 8 variabili.
Vediamo le prime 5 righe del dataset:

```{r dataset, echo=FALSE}
head(dati, 5)
```
Le variabili sono:

* `city`: città di riferimento. È una variabile di tipo `carattere`, quindi una variabile **qualitativa** su scala nominale;
* `year`: anno di riferimento. In generale, è una variabile **quantitativa a intervalli**, poiché non ha una chiara definizione di 0. In questo caso, sarà considerata una variabile categorica, con 5 livelli (qualitativa su scala ordinale);
* `month`: mese di riferimento. È una variabile categorica **codificata**, con 12 livelli (qualitativa su scala ordinale);
* `sales`, `listings`: sono variabili  **quantitative** discrete. Entrando nel dettaglio, le variabili contengono le seguenti informazioni:

  * `sales`: numero totale di vendite;
  * `listings`: numero totale di annunci attivi.
* `volume`, `median_price`, `months_inventory`: sono variabili  **quantitative** continue. Esaminandole più da vicino, ci danno le seguenti informazioni:

  * `volume`: valore totale delle vendite in milioni di dollari;
  * `median_price`: prezzo mediano di vendita in dollari; 
  * `months_inventory`: tempo necessario per vendere tutti gli annunci attivi al tasso di vendita attuale, in mesi.

Verifichiamo che non ci siano valori mancanti
```{r checking missing values, echo=FALSE}
# Calcola il numero di valori mancanti in ogni colonna
missing_count <- dati %>%
  summarise_all(~ sum(is.na(.)))
missing_count
```
In questo dataset non ce ne sono e pertanto è possibile saltare la loro gestione passando alla fase successiva

Per quanto riguarda la variabile `city`, creiamo la tabella di distribuzione di frequenza.
Prima di farlo, utilizziamo la funzione `attach()` per accedere alle variabili del DataFrame senza selezionarle per indice o nome dal DataFrame stesso:

```{r city_freq_distr, echo=FALSE}
attach(dati)

#Costruzione della tabella di distribuzione di frequenza per la variabile `city`:

N = dim(dati)[1]
ni = table(city)
fi = ni/N
city_freq_distr <- cbind(ni,fi)
city_freq_distr
```

Dalla tabella, ci rendiamo conto che abbiamo a che fare con una distribuzione **quadrimodale**, poiché le frequenze assolute sono le stesse per tutte le categorie. Dato che le osservazioni sono uniformemente distribuite sulle 4 categorie, ci aspettiamo che l'indice di Gini sia pari a 1. In effetti:


```{r gini.index city, echo=FALSE}
gini.index(city)
```
Il motivo è che il dataset è costituito da dati relativi alle vendite mensili 
delle proprietà immobiliari di Beaumont, Bryan-College Station, Tyler e Wichita Falls, dal 2010 al 2014.
Pertanto, abbiamo $12 volte 5=60$ osservazioni per ogni città. Infatti, se consideriamo, ad esempio,le osservazioni associate alla città "Beaumont", troviamo 5 osservazioni per ogni mese e 12 osservazioni per ogni anno:


```{r distr_freq_city per year and month, echo=FALSE}
Beaumont_data = filter(dati, city == "Beaumont")
Beaumont_N = dim(Beaumont_data)[1]
ni = table(Beaumont_data$month)
fi = ni/Beaumont_N
Ni = cumsum(ni)
Fi = Ni/Beaumont_N
month_freq_distr <- cbind(ni,fi,Ni,Fi)
month_freq_distr

ni = table(Beaumont_data$year)
fi = ni/Beaumont_N
Ni = cumsum(ni)
Fi = Ni/Beaumont_N
year_freq_distr <- cbind(ni,fi,Ni,Fi)
year_freq_distr
```

Lo stesso vale per le altre 3 città. Pertanto, secondo la interpretazione classica della probabilità, se estraiamo a caso un'osservazione dal dataframe:

- la probabilità che la città sia "Beaumont" è pari a $60/240$, cioè

```{r Beaumont prob, echo=FALSE}
Beaumont_prob = Beaumont_N/N
Beaumont_prob
```
- la probabilità che il mese sia luglio, cioè 7, è pari a:

```{r July prob, echo=FALSE}
July_data = filter(dati, month == 7)
July_N = dim(July_data)[1]
July_prob = July_N/N
July_prob
```

- la probabilità che il mese sia dicembre, cioè 12, e l'anno sia 2012 è data da:


```{r december&2012 prob, echo=FALSE}
dec2012_data = filter(dati, month == 12 & year == 2012)
dec2012_N = dim(dec2012_data)[1]
dec2012_prob = dec2012_N/N
dec2012_prob
```

Passiamo ora a calcolare gli indici di posizione, gli indici di variabilità e gli indici di forma delle variabili `sales`, `volume`, `median_price`, `listings` e `months_inventory`. 
A questo scopo, costruiamo una tabella riassuntiva con tutte le misure statistiche che vogliamo calcolare:


```{r principal measures summary, echo=FALSE}
dati.colnames <- colnames(dati)
columns = c("min", "1st quartile", "median", "3rd quartile", "max", "range",
            "IQR", "mean", "std.dev", "var.coeff", "skewness", "kurtosis")
summary.df <- data.frame(matrix(nrow = 0, ncol = length(columns)))
colnames(summary.df) = columns
                 
vc <- function(x){
  return(sd(x)/mean(x)*100)
}

for (variable.name in dati.colnames[4:8]) {
  
  variable <- pull(dati,variable.name)
  
  quartiles = as.numeric(quantile(variable))
  
  df <- dati %>%
    summarise(range=max(variable)-min(variable),
              IQR=IQR(variable),
              mean=mean(variable),
              dev.st=sd(variable),
              var.coeff=vc(variable),
              skewness=skewness(variable),
              kurtosis=kurtosis(variable)-3)
  
  row = c(quartiles,as.numeric(df))
    
  summary.df <- rbind(summary.df, row)

}

summary.df <- cbind(dati.colnames[4:8],summary.df)
colnames(summary.df) = c("variable", columns)
summary.df

```

La colonna `curtosi` ci permette di concludere che le variabili `sales`, `median_price`, `listings` e `months_inventory` hanno una curtosi negativa, quindi le loro distribuzioni sono **platicurtica**, cioè producono meno outlier estremi rispetto alla distribuzione normale. D'altra parte, la distribuzione della variabile `volume` è detta **leptocurtica**, e quindi produce più outlier rispetto alla distribuzione normale. Possiamo vedere quanto detto osservando i grafici di densità delle variabili:


```{r kernel density plot, echo=FALSE, fig.height=10, fig.width=14}
layout(mat = matrix(c(1,1,2,2,3,3,
                      4,5,5,6,6,7),
                    nrow = 2,
                    byrow = T))

d1 <- density(sales)
d2 <- density(volume)
d3 <- density(median_price)
d4 <- density(listings)
d5 <- density(months_inventory)
plot(d1, main = "Kernel Density di `sales`")
polygon(d1, col = "lightgreen", border = "darkgreen")
plot(d2, main = "Kernel Density di `volume`")
polygon(d2, col = "lightgreen", border = "darkgreen")
plot(d3, main = "Kernel Density di `median_price`")
polygon(d3, col = "lightgreen", border = "darkgreen")
plot.new()
plot(d4, main = "Kernel Density di `listings`")
polygon(d4, col = "lightgreen", border = "darkgreen")
plot(d5, main = "Kernel Density di `months_inventory`")
polygon(d5, col = "lightgreen", border = "darkgreen")
plot.new()
```

Se ora osserviamo il coefficiente di Fisher di skewness, apprendiamo che, ad eccezione del prezzo mediano, tutte le variabili sono positivamente skewed, ovvero la loro distribuzione è caratterizzata dalla maggior parte dei valori che si raggruppano intorno alla coda sinistra della distribuzione, mentre la coda destra della distribuzione è più lunga. 
La distribuzione della variabile `prezzo medio` è invece negativamente skewed, cioè la coda sinistra è più lunga di quella destra e il grosso della distribuzione è concentrato sulla coda destra.

Se ora ricordiamo che il coefficiente di variazione (CV) è una misura statistica della dispersione *relativa* delle osservazioni in un insieme di dati intorno alla media, scopriamo che la variabile con la maggiore variabilità è il valore totale delle vendite in milioni di dollari, ovvero la variabile `volume`. Quest'ultima è anche la variabile con il più alto grado di skewness, come si può vedere dalla colonna `skewness` della tabella.

Prima di aggiungere alcune colonne interessanti al dataframe, dividiamo la variabile `sales` in classi e costruiamo  la corrispondente tabella di distribuzione di frequenza. Abbiamo scelto di creare 5 classi, per sintetizzare i dati senza perdere troppe informazioni:


```{r distr freq for sales divided in classes, echo=FALSE, fig.height=7.5, fig.width=10.5}
dati$sales_cl=cut(sales,breaks=seq(75,425,70))
attach(dati)
ni=table(sales_cl)
fi=ni/N
Ni=cumsum(ni)
Fi=Ni/N
cbind(ni,fi,Ni,Fi)


barplot(ni,
        main="Distribuzione di frequenza per la variabile vendite nelle classi",
        xlab="N° di vendite in classi",
        ylab="Frequenza assoluta",
        col="pink",
        border="red")
barplot(fi,
        main="Distribuzione di frequenza per la variabile vendite nelle classi",
        xlab="N° di vendite in classi",
        ylab="Frequenza relativa",
        col="lightblue",
        border="blue")

```

Infine, calcoliamo l'indice di Gini della variabile `sales` divisa in classi:


```{r gini index sales in classes, echo=FALSE}
gini.index(sales_cl)
```

Ora notiamo che possiamo calcolare il prezzo medio dalle colonne `sales` e `volume` del dataframe, dividendo il valore totale delle vendite per il numero totale di vendite. Per comodità, convertiamo anche il prezzo medio in dollari:


```{r new variable mean price, echo=FALSE}
avg_price = volume*10^6/sales
dati_with_avg_price = tibble::add_column(dati,
                                            avg_price,
                                            .after = "volume")
head(dati_with_avg_price,10)
```

In base ai dati disponibili, possiamo anche aggiungere un'altra colonna che dia un'idea dell'efficacia delle offerte di vendita. Infatti, possiamo dividere il numero totale 
di vendite per il numero totale di offerte di vendita attive:

```{r sales offers efficiency new variable, echo=FALSE}
sales_offers_efficiency = (sales/listings)*100/months_inventory
dati_with_avg_and_efficiency = tibble::add_column(dati_with_avg_price,
                                                     sales_offers_efficiency,
                                                     .after = "listings")
head(dati_with_avg_and_efficiency,10)
```

Valori maggiori della nuova variabile indicano un maggiore efficacia delle offerte di 
vendita

Consideriamo ora il boxplot che illustra la distribuzione del prezzo mediano di vendita
in funzione della città e dell'anno:

```{r boxplot median price, echo=FALSE, fig.height=10, fig.width=14}

#Usiamo gghalves per mostrare violin plot e dare un'occhiata sia agli indici di
#variabilità che agli indici di forma

colore_pesca <- "#FFDAB9"
ggplot(dati)+
  geom_half_boxplot(aes(x=city,y=median_price),side="l",fill="lightblue")+
  geom_half_violin(aes(x=city,y=median_price),side="r",fill= colore_pesca)+
  labs(title="Boxplot e densità di probabilità del prezzo mediano per citta",
       x="Città",
       y="Prezzo mediano di vendita [$]")

ggplot(dati)+
  geom_boxplot(aes(x=city,y=median_price,fill=factor(year)))+
  labs(title="Boxplot del prezzo mediano per città ogni anno",
       x="Città",
       y="Prezzo mediano di vendita [$]",
       fill="Anni")+
    scale_fill_manual(values = brewer.pal(5,"Set2"))
```

Il boxplot mostra che la distribuzione del prezzo mediano di vendita di tutte le città è asimmetrica. Inoltre, apprendiamo che, in media, la città con il prezzo medio di vendita più elevato è Bryan-College Station, seguita rispettivamente da Tyler, Beaumont e Wichita Falls.

Costruiamo ora un altro boxplot con il valore totale delle vendite per anno, considerando ancora separatamente le 4 città:


```{r boxplot sales, echo=FALSE, fig.height=10, fig.width=14}

ggplot(dati)+
  geom_boxplot(aes(x=city,y=sales,fill=factor(year)))+
  labs(title="Boxplot del n° di vendite per città ogni anno",
       x="Città",
       y="N° di vendite",
       fill="Anni")+
  scale_fill_manual(values = brewer.pal(5,"Set2"))
```

Questo grafico ci permette di vedere che, indipendentemente dall'anno, la città 
con la mediana più alta del valore totale delle vendite è Tyler, seguita da Bryan-College Station. 
Combinando questo dato con il grafico precedente, ci aspettiamo che il numero totale di vendite sia maggiore (in media) a Tyler che a Bryan-College Station, poiché quest'ultima tende ad avere un prezzo medio di vendita più elevato rispetto alla prima. Possiamo estrapolare ulteriori informazioni utili dal grafico. Ad esempio, si può notare che il valore totale delle vendite per anno:

- è aumentato costantemente a Tyler, Bryan-College Station e Beaumont;
- è rimasto pressoché costante a Wichita Falls.

Osserviamo ora nuovamente il valore totale delle vendite, ma questa volta considerando 
i dati per anno, mediante un grafico a barre sovrapposte:


```{r stacked bar chart sales, echo=FALSE, fig.height=10, fig.width=14}

ggplot(dati)+ 
  geom_bar(aes(x=city,y=sales, fill=factor(year)), stat="identity", position="stack")+
  labs(title="Bar plot del n° di vendite per anno come funzione della città",
       x="Città",
       y="N° di vendite",
       fill="Anni")+
  scale_fill_manual(values = brewer.pal(5,"YlOrRd"))
```

Si nota che c'è stato un aumento del valore totale delle vendite in Texas a partire dal 2011, principalmente a causa dell'incremento significativo del valore totale delle vendite a Bryan-College Station.
Questo diventa ancora più evidente osservando il grafico normalizzato a barre sovrapposte:


```{r stacked bar chart normalized, echo=FALSE, fig.height=10, fig.width=14}

ggplot(dati)+ 
  geom_bar(aes(x=city,y=sales, fill=factor(year)), stat="identity", position="fill")+
  labs(title="Bar plot normalizzato del n° di vendite per anno come funzione della città",
       x="Città",
       y="N° di vendite",
       fill="Anni")+
  scale_fill_manual(values = brewer.pal(5,"YlOrRd"))
```

Inoltre, il grafico a linee seguente mostra la percentuale del valore totale 
delle vendite di ciascuna città per anno:


```{r sales percentage linechart, echo=FALSE, fig.height=10, fig.width=14}

total_per_year <- dati %>%
  group_by(year)%>%
  summarise(total=sum(volume))

i = 1
years = unique(year)

for (yr in years) {
  
  percentage_per_city <- filter(dati, year == yr) %>%
  group_by(city)%>%
  summarise(year = unique(year),
            percentage = sum(volume)/total_per_year$total[i])
  
  if (i==1) {
    
    percentage_per_year_and_city <- percentage_per_city
    
  } else {
    percentage_per_year_and_city <- rbind(percentage_per_year_and_city,
                                          percentage_per_city)
  }
  
  i <- i+1
  
}

swtch <- function(x,i,j) {
  x[c(i,j)] <- x[c(j,i)]
  return(x)
}

#percentage_per_year_and_city

ggplot(percentage_per_year_and_city)+
  geom_line(aes(x=year,
                y=percentage*100,
                group=city,
                col=city),
            lwd=1
            )+
  geom_point(aes(x=year,
                y=percentage*100,
                group=city,
                col=city),
            size=2.5)+
  labs(x = "Anni",
       y = "Percentuale del valore totale delle vendite",
       title = "Percentuale del valore totale delle vendite per anno")+
  geom_text(aes(x=year,
                y=percentage*100-1,
                label=paste(format(round(percentage*100, 2), nsmall = 2),"%")))+
  scale_color_discrete(name = "City",
                       labels = swtch(str_wrap(unique(city), width = 15), 1, 3),
                       breaks = swtch(unique(city), 1, 3))+
  scale_y_continuous(breaks = seq(5,40,5))+
  theme(plot.title = element_text(size= 20,
                                  hjust = 0.5),
        legend.box.background = element_rect(color = "black",
                                             linewidth = 0.75),
        axis.text.x = element_text(size = 10),
        axis.text.y = element_text(size = 10),
        axis.title = element_text(size = 16),
        legend.text = element_text(size = 12),
        legend.title = element_text(size = 14),
        legend.title.align = 0.5,
        panel.spacing = unit(1.5, "lines"))

```

Dai due grafici precedenti, possiamo osservare che la percentuale del valore totale delle vendite per anno:

- è aumentata costantemente per Bryan-College Station;
- è leggermente diminuita per Beaumont;
- è costantemente diminuita per Wichita Falls;
- è rimasta quasi costante per Tyler.

L'aumento complessivo del valore totale delle vendite a partire dal 2011 è principalmente dovuto a un aumento del numero di vendite piuttosto che a un aumento del prezzo medio di vendita. Per vedere ciò, mostriamo le serie temporali associate alle due variabili `sales` e `median_price`:

```{r line charts sales and median price per city and year, echo=FALSE, fig.height=10, fig.width=14}

p1 <- ggplot(data = dati)+
  geom_line(aes(x = factor(month.abb[month], levels = month.abb),
                y=median_price,
                group=city,
                col=city),
            lwd=1
            )+
  facet_wrap(~year, nrow = 1)+
  scale_x_discrete(guide = guide_axis(angle = 45))+
  scale_color_discrete(name = "City")+
  labs(x="Mese",
       y="Prezzo mediano di vendita in dollari",
       title = "Prezzo mediano di vendita per mese")+
  theme(plot.title = element_text(hjust = 0.5,
                                  size = 14),
        legend.position = "bottom",
        strip.text = element_text(size = 12,
                                  face = "bold"),
        strip.background = element_rect(color = "black",
                                        fill = "lightblue",
                                        linewidth = 1.2),
        legend.box.background = element_rect(color = "black", linewidth = 1),
        axis.text.x = element_text(size = 10),
        axis.text.y = element_text(size = 10),
        axis.title = element_text(size = 12),
        legend.text = element_text(size = 12),
        legend.title = element_text(size = 14),
        legend.title.align = 0.5)

p2 <- ggplot(data = dati)+
  geom_line(aes(x = factor(month.abb[month], levels = month.abb),
                y=sales,
                group=city,
                col=city),
            lwd=1
            )+
  facet_wrap(~year, nrow = 1)+
  scale_x_discrete(guide = guide_axis(angle = 45))+
  labs(x="Mese",
       y="Numero totale di vendite",
       title = "Numero totale di vendite per mese")+
  theme(plot.title = element_text(hjust = 0.5,
                                  size = 14),
        legend.position = "none",
        strip.text = element_text(size = 12,
                                  face = "bold"),
        strip.background = element_rect(color = "black",
                                        fill = "lightblue",
                                        linewidth = 1.2),
        legend.box.background = element_rect(color = "black",
                                             linewidth = 1),
        axis.text.x = element_text(size = 10),
        axis.text.y = element_text(size = 10),
        axis.title = element_text(size = 12),
        legend.text = element_text(size = 12),
        legend.title = element_text(size = 14),
        legend.title.align = 0.5)

plot_grid(p1, p2, ncol = 1, align = "v", rel_heights = c(1.125,1))
```

Dai due grafici, possiamo osservare che c'è stato un aumento significativo nel numero
di vendite a Bryan-College Station e Tyler nel 2013 e 2014, e un lieve aumento 
a Beaumont a partire dal 2011. Lo stesso non è vero per il prezzo mediano. Infatti,
è rimasto quasi costante a Beaumont e Wichita Falls, mentre c'è stato solo 
un lieve aumento nelle città di Bryan-College Station e Tyler.


#### **Conclusioni**

Nel corso di questa analisi, abbiamo esplorato il mercato immobiliare in quattro città texane: Beaumont, Bryan-College Station, Tyler e Wichita Falls. Questo viaggio ci ha fornito uno sguardo approfondito sulle dinamiche che guidano l'attività immobiliare in diverse parti dello stato.

Abbiamo notato che le vendite e i prezzi mediani delle proprietà mostrano fluttuazioni considerevoli da anno a anno. C'è stato un aumento costante delle vendite a partire dal 2011, un fattore che ha notevolmente contribuito all'aumento complessivo del valore totale delle vendite nel periodo considerato.

Un aspetto intrigante che abbiamo esaminato è l'efficienza delle offerte di vendita, un parametro che ci ha aiutato a capire quanto velocemente le proprietà vengono vendute rispetto al numero di annunci attivi. Questo ci ha fornito un'idea di come l'attività immobiliare si traduce in transazioni effettive.

Attraverso grafici di boxplot e kernel density plot, siamo riusciti a comprendere meglio l'andamento di variabili chiave come il prezzo mediano e il volume delle vendite. Questi strumenti ci hanno permesso di individuare trend e variazioni che ci hanno guidato verso conclusioni rilevanti.

Oltre alle tendenze a livello generale, abbiamo scorto variazioni specifiche nelle diverse città. Ad esempio, Bryan-College Station ha avuto prezzi mediani più elevati, mentre Tyler ha registrato un maggior numero di vendite. Questi dettagli ci hanno aiutato a comprendere le dinamiche specifiche delle singole località.

Da un punto di vista economico, queste analisi sono di grande valore per investitori e professionisti del settore immobiliare. Le informazioni estratte ci hanno dato una prospettiva più chiara delle opportunità e dei rischi legati al mercato immobiliare in Texas.

È importante sottolineare che l'analisi è stata condotta in modo dettagliato e riproducibile, con tutti i passaggi documentati nel codice. Ciò significa che altri possono verificare i risultati e persino ampliare l'analisi per ulteriori scoperte.

In definitiva, questa analisi ha gettato luce sul mercato immobiliare texano, rivelando tendenze e fattori chiave che giocano un ruolo cruciale nel plasmare l'attività immobiliare in diverse città e anni.
